臺灣士林地方法院刑事判決
111年度簡上字第60號
上  訴  人  
即  被  告  康維義

                    籍設新北市○○區○○路000○0號(即新北○○○○○○○○○)

上列上訴人即被告因傷害等案件，不服本院於民國111年2月7日1
11年度審簡字第57號第一審刑事簡易判決（起訴案號：110年度
偵字第18981號），提起上訴，本院第二審合議庭判決如下：
    主    文
上訴駁回。
    事    實
一、康維義於民國110年9月15日18時23分許，騎乘大型重型機車
    行經臺北市士林區中正路與基河路口時，與林昶旭駕駛之自
    用小客車發生行車糾紛，康維義竟基於傷害之犯意，徒手揮
    擊林昶旭，致使林昶旭左側頭部瘀傷、左耳紅腫等傷害（康
    維義被訴公然侮辱及林昶旭被訴公然侮辱、傷害等犯行，業
    經原審判決有罪確定，此部分不贅敘）。
二、案經林昶旭訴由臺北市政府警察局士林分局報請臺灣士林地
    方檢察署檢察官偵查起訴。
　　理    由
一、程序事項：
　㈠本件檢察官起訴上訴人即被告康維義涉犯刑法第309條第1項
    之公然侮辱罪，同法第277條第1項之傷害罪，經原審審理後
    ，就被告上開2罪均判處罪刑，被告不服原判決提起上訴，
    檢察官則未提起上訴，而被告於本院準備及審理程序時陳稱
    ：僅針對傷害部分提起上訴，公然侮辱罪部分我不上訴等語
    明確（本院簡上卷第51、74頁），並有被告所出具之撤回上
    訴狀在卷可按（本院簡上卷第85頁）。從而，本件原判決關
    於被告公然侮辱罪部分業經判決確定，本院審理範圍則係原
    審判決關於被告被訴傷害部分，先予說明。
　㈡按被告以外之人於審判外之言詞或書面陳述，除法律有規定
    者外，不得作為證據；又被告以外之人於審判外之陳述，雖
    不符合刑事訴訟法第159條之1至第159條之4之規定，而經當
    事人於審判程序同意作為證據，法院審酌該言詞陳述或書面
    陳述作成時之情況，認為適當者，亦得為證據，而當事人、
    代理人或辯護人於法院調查證據時，知有上開不得為證據之
    情形，而未於言詞辯論終結前聲明異議者，視為有前項之同
    意，刑事訴訟法第159 條第1 項及第159 條之5 分別定有明
    文。本判決後述所引之各項證據，其屬傳聞證據之部分，檢
    察官、被告於本院準備程序時均表示無意見（本院簡上卷第
    51、52頁），且渠等於言詞辯論終結前，對於該等證據之證
    據能力均未再爭執，本院審酌該等證據資料製作時之情況，
    尚無違法不當或證明力明顯過低之瑕疵，與本案待證事實復
    俱有關聯性，認以之作為本案證據應屬適當，揆諸前開規定
    ，該等證據具有證據能力。至其餘本案認定犯罪事實之非供
    述證據，均與本案事實具有關聯性，並無事證足認有違背法
    定程序或經偽造、變造等情事，且經本院依法踐行調查程序
    ，檢察官、被告對於上開證據之證據能力均未爭執，依刑事
    訴訟法第158條之4之反面解釋，亦均有證據能力。　
二、認定事實所憑之證據及理由：
　　被告上訴意旨辯稱：我覺得我是自我防衛，因為告訴人林昶
    旭要把我往車道上甩，而當時路上的車車速很快，我為了保
    持平衡，當下才會朝告訴人揮拳，我是要嚇阻告訴人，而且
    告訴人所受傷勢輕微，我所受傷勢較為嚴重，原審判決竟是
    科以相同之刑度，原審判決量刑顯然失衡云云。經查：
　㈠被告出手傷害林昶旭之過程，業據證人即告訴人林昶旭於警
    詢時證稱：我是於110年9月15日18時30分許（經警方告知發
    生時間為18時23分許），當時我行經臺北市士林區戶政事務
    所（即臺北市○○區○○路000號）前，該路段是為三線道，當
    時我駕駛自小客車行駛在中間第二車道，而被告駕駛大型重
    型機車，行駛於最內側車道，當時被告係行駛在我的左側，
    但是被告接近臺北市士林區中正路與基河路路口之時，未注
    意我（後方來車）便逕行突然跨越雙白線，差點與我發生擦
    撞，我按了一下喇叭向被告示警，被告突然轉頭轉至我的右
    側，對我出言不遜，口出惡言，甚至還有辱罵三字經情形，
    我僅向被告表示，這樣駕駛行為很容易發生車禍，被告仍然
    一直對我有辱罵情形，還向我要求路邊停靠，我聽聞後，便
    照被告說法將車輛停靠路邊後，被告突然跑來大力敲打我的
    車窗，我下車要與對方理論之時，被告突然揮拳攻擊我的臉
    部，我便大力推開被告，並撥打110報案電話請警方到場等
    詞（偵卷第14、15頁），此部分核與被告於警詢時自陳：當
    時我從板橋住處行經三重重陽橋過百齡橋要往士林方向要去
    找我母親，我騎到陽明高中前時，在內車道由南往北騎乘，
    當時我有先違規跨越雙白線，接著緊鄰我右後方的車輛（即
    告訴人）對我按了一聲喇叭，接著告訴人駕駛之車輛就開始
    靠近我，靠我很近擠我車子，然後我騎乘了一小段在士林區
    公所前停了下來，告訴人也在我前面停車，接著我走過去問
    告訴人說「你為什麼要逼我車？」，然後告訴人下車推了我
    一把說「你車子跨越雙白線耶」，告訴人繼續用手掌推我胸
    口，我回應告訴人說「我違規你可以去檢舉我，為什麼要逼
    我車？」，但是告訴人還是繼續推打我，同時罵我三字經，
    我同時也回罵告訴人三字經，接著告訴人便用雙手抓著我的
    安全帽一直扯，當下我本能反應揮了一拳等詞大致相符（偵
    卷第30頁），雖然被告與告訴人對於何人先動手所述不一，
    但無礙於被告確有對告訴人出拳之事實。
　㈡又告訴人受有左側頭部瘀傷、左耳紅腫等傷害，亦有卷存臺
    北市立聯合醫院（陽明院區）驗傷診斷證明書可證，告訴人
    所受傷勢位置及情形與其前開證述遭被告毆打之位置相符，
    堪認告訴人上開傷勢確係遭被告毆打所致。
　㈢被告雖主張係因為告訴人將其往車道上推，才會對告訴人揮
    拳，其係正當防衛云云。然被告於警詢及偵查時均自陳告訴
    人當時抓住其安全帽一直扯，並未有其事後所稱往車道上推
    之行為，是被告事後改稱告訴人將其往車道上推一詞是否為
    真，要非無疑。且按正當防衛必須對於現在不法之侵害，始
    足當之，侵害業已過去，或無從分別何方為不法侵害之互毆
    行為，均不得主張防衛權，而互毆係屬多數動作構成單純一
    罪，而互為攻擊之傷害行為，縱令一方先行出手，還擊之一
    方，在客觀上苟非單純對於現在不法之侵害為必要排除之反
    擊行為，因其本即有傷害之犯意存在，自無主張防衛權之餘
    地（最高法院96年度台上字第3526號判決意旨可參）。本案
    被告與告訴人係先發生爭吵而有後續之互毆致互有受傷，業
    如上述，顯見被告早因爭吵而有傷害之犯意存在至為明顯，
    尚難認被告與告訴人間相互毆打之行為，主觀上僅係基於防
    衛意思而為之，且客觀上被告所為亦非針對對方舉措而為必
    要排除之防衛動作，當屬互相攻擊之傷害行為，揆諸前揭說
    明，自與正當防衛之情形未合。是被告前開所辯，自不足為
    信。
  ㈣從而，本案事證均已臻明確，被告上開傷害犯行，堪以認定
    。　　　 
三、論罪科刑及駁回上訴之理由：
　㈠核被告上開所為，係犯刑法第277條第1項之傷害罪。　　
　㈡原審適用上開規定，並審酌被告與告訴人素不相識，僅因發
    生行車糾紛，即恣意以如起訴書所載手段傷害對方，其情緒
    控管能力與法治觀念均有不足，並使對方之身體、名譽受到
    侵害，均屬不該，衡以其犯後尚能坦認犯行，惟迄未能達成
    和解之犯後態度，又告訴人所受傷勢輕微，暨考量被告犯罪
    之動機、目的、情節、造成之損害，及被告自述國中畢業之
    教育智識程度、目前從事公車司機工作、月薪約新臺幣（下
    同）4萬元、未婚、無需扶養家人之家庭生活與經濟狀況（
    原審準備程序筆錄第4頁）等一切情狀，量處拘役30日，並
    與其另犯之公然侮辱罪被判拘役10日合併定應執行之刑拘役
    35日，並均諭知易科罰金之折算標準，經核原審上開認事用
    法，均無違誤，量刑亦稱允恰。
　㈢被告上訴於本院時矢口否認有為本案傷害犯行，與原審認定
    被告坦承犯行之量刑基礎雖有不同，惟本件僅被告提起上訴
    ，檢察官並未就原審判決聲明不服，仍有不利益變更禁止原
    則之適用，其上訴意旨謂其本件應係正當防衛云云，為無理
    由，已如上述，復參酌被告近5年內無任何犯罪紀錄之前科
    ，有臺灣高等法院被告前案紀錄表在卷可參，可見其素行尚
    可，復參酌其之犯罪動機、目的、手段及上開一切情狀，認
    原審就傷害部分量處拘役30日，並諭知1千元折算1日之易科
    罰金折算標準，與被告犯罪情節非不相當，且未逾越客觀上
    適當性、相當性及必要性之比例原則，洵屬妥適，是原審量
    刑結果核無過輕、過重或濫用裁量權限等不當情事，又無法
    條適用不當之情，即不得遽指量刑為不當或違法，被告上訴
    否認犯行自非可採，應予以駁回。
據上論斷，應依刑事訴訟法第455條之1第1項、第3項、第368條
，判決如主文。　　　
本案經檢察官莊富棋提起公訴，檢察官林嘉宏到庭執行職務。　
中　　華　　民　　國　　111 　年　　8 　　月　　24　　日
                  刑事第三庭　審判長法  官  蕭文學
　　　　　　　　　                  法  官  李東益
　　　　　　　　　                  法  官  林正忠
以上正本證明與原本無異。
本判決不得上訴。
                                    書記官  張佩旻
中　　華　　民　　國　　111 　年　　8 　　月　　30　　日
附錄本案所犯法條全文：
刑法第277條第1項
傷害人之身體或健康者，處5年以下有期徒刑、拘役或50萬元以
下罰金。